臺灣高等法院刑事判決　　　　　　　　　九十年度上更(一)字第一四六號
　　上　訴　人
　　即　被　告　丙○○
　　選　　　任
　　辯　護　人　林永頌
　　　　　　　　尤伯祥
　　上　訴　人
　　即　被　告　乙○○
　　指定辯護人　本院甲○辯護人
右上訴人因違反槍砲彈藥刀械管制條例案件不服台灣桃園地方法院八十八年度訴字第
九八號，中華民國八十八年四月十三日第一審判決（起訴案號：台灣桃園地方法院檢
察署八十七年度偵字第一四九四八號）提起上訴，經判決後，由最高法院發回更審本
院判決如左：
    主      文
原判決撤銷。
丙○○未經許可，製造可發射子彈具有殺傷力之改造玩具手槍，未遂，處有期徒刑參
年，併科罰金新台幣壹佰萬元，罰金如易服勞役，以罰金總額與六個月之日數比例折
算，扣案如附表一、附表三所示之物沒收；又未經許可，製造子彈，未遂，處有期徒
刑壹年，併科罰金新台幣伍拾萬元，罰金如易服勞役，以罰金總額與六個月之日數比
例折算，扣案如附表二、附表三所示之物沒收；應執行有期徒刑參年陸月，併科罰金
新台幣壹佰肆拾萬元，罰金如易服勞役，以罰金總額與六個月之日數比例折算，扣案
如附表一、附表二、附表三所示之物均沒收。
乙○○無罪。
    事      實
一、丙○○對製造槍彈極具興趣，自行研讀相關書籍以求製造可發射子彈具有殺傷力
    之槍枝及子彈之技術，但遭家人反對，乃情商不知情友人乙○○借用閒置房間，
    以便置放器材，及加工製造手槍、子彈乃自民國八十七年三月間起借住桃園縣龜
    山鄉陸光二村九八七號不同出入口之房間著手製造手槍子彈，丙○○乃先經由郵
    購之方式，向綽號「阿民」之不詳姓名之人購買製造槍枝、子彈之材料另所蒐集
    金屬之槍管半成品已在外以車床將槍管打通，即在前開房間內，以其所有如附表
    二所示之物分別著手製造具有可製造出可發射子彈具有殺傷力槍枝、子彈，惟未
    完成之際，即於八十七年十月二日下午六時二十分許，為警在前址查獲，並扣得
    被告丙○○所有如附表一所示之槍枝零件、附表二所示之子彈材料、及如附表三
    所示製造槍枝、子彈之工具。等供犯罪所用之物。
二、案經桃園縣警察局八德分局報請台灣桃園地方法院檢察署檢察官偵查起訴。
    理      由
一、訊之上訴人即被告丙○○坦承右揭製造可發射子彈具有殺傷力之槍枝、子彈未遂
    之犯行不諱，惟辯稱：伊改造扣案手槍、子彈純屬興趣，因受限於配件及專業工
    具之不足，根本不可能製造完成具殺傷力手槍、子彈之結果，對社會不致造成危
    險，無危險性，請依刑法第二十六條但書之規定免除其刑等語。
二、惟查：
  (一)被告丙○○於偵查中供承因家人反對始前往被告乙○○住處製造槍彈等情甚詳，
    雖扣案被告製造之槍彈均不具殺傷力，有內政部警政署刑事警察局八十七年十月
    二十二日刑鑑字第七九一六九號鑑驗通知書附偵查卷第三十九至第四十頁可稽，
    而負責該鑑驗之人員陳博文到庭證稱：這些槍彈可能再買齊一些零件組合起來，
    應是具有殺傷力（見本院前審八十八年八月十日筆錄）。
  (二)本院為期慎重檢送附表一、二所示槍枝彈藥零件請內政部刑事警察鑑定，並據該
    局91５３刑鑑字第０九一００八０四０五號函示，附表一編號６及編號７業經加
    工改造，編號１玩具手槍六枝無法擊發子彈，編號６之槍管三枝無法與編號２之
    槍管替換成為槍枝。送鑑槍枝零件子彈零件無法組成槍枝，組成子彈。然再加予
    適當加工，應可製成手槍子彈。足見被告所屬犯罪未遂，而非不能犯。
  (三)此外，並有扣案被告丙○○所有如附表一所示之槍枝零件、附表二所示之子彈材
    料，及附表三所示製造槍枝、子彈之工具等供犯罪所用之物足資佐證，顯見被告
    等上開所辯，均屬圖卸刑責之詞，應均不足採，罪證明確，犯行堪認定。
三、第查槍砲彈藥刀械管制條例於九十年十一月十四日修正公布同年月十六日生效已
    刪除十九條保安處分之規定，被告所犯罪名構成要件，並無變更，比較新舊法自
    應適用新法裁判，核被告丙○○所為，係犯槍砲彈藥刀械管制條例第十一條第一
    項、第五項之未經許可製造可發射子彈具有殺傷力之改造玩具手槍未遂罪、同條
    例第十二條第一項、第五項之未經許可製造子彈未遂罪。所犯二罪，犯意個別，
    手段互殊，應分論併罰之。公訴人就被告丙○○所犯上開條例第十二條第一項罪
    名部分，雖以被告丙○○一度自白曾有完成子彈製造之行為，且扣案物品中有霰
    彈槍子彈十三顆、制式四五手槍子彈四顆，經內政部刑事警察局鑑驗均認有殺傷
    力等情為據，求論以被告丙○○製造子彈之行為係犯槍砲彈藥刀械管制條例第十
    二條第一項之未經許可製造子彈罪，惟被告丙○○於原審審理中否認有完成子彈
    製造之行為，而扣案霰彈槍十三顆為中共製制式口徑 12GAUGE之霰彈，其彈底標
    記為「12中國12環球」，制式四五手槍子彈四顆，係制式口徑 0‧45吋之半自動
    手槍用子彈，其彈底標記分別為「WCC53」(二顆）、「FA41」（二顆），則亦經
    內政部刑事警察局鑑驗無誤，有該局八十七年十月二十二日刑鑑字第七九一六九
    號鑑驗通知書在卷為憑，而為該鑑驗之人員陳博文復於原審到庭結證稱：上開子
    彈均係制式，並非被告丙○○所製造等語甚詳，是被告丙○○固曾自白有完成子
    彈之行為，惟其於原審審理中已否認有完成子彈之行為，且扣案具有殺傷力之子
    彈又非被告所製造，當不得引為上開自白之佐證，復查無被告丙○○確完成具有
    殺傷力子彈製造之積極證據，自應認被告丙○○製造子彈之行為限於未遂，公訴
    人指其犯有槍砲彈藥刀械管制條例第十二條第一項之罪名，尚有誤會；又被告丙
    ○○所持有之上開具有殺傷力之子彈，既非其所製造，當無所謂持有子彈行為為
    製造子彈之高度行為所吸收法理之適用，亦與公訴人所起訴之製造子彈行為並無
    同一事實之關係，依法無從併予審究，是被告丙○○持有子彈之行為是否另涉有
    槍砲彈藥刀械管制條例第十二條第四項之罪嫌，應由檢察官另案偵處，併此敘明
    。被告犯各罪既係未遂，均依刑法第二十六條前段之規定，按既遂犯之刑減輕之
    。原審分別予以論科，被告丙○○上訴意旨以伊根本不可能製造成具殺傷力手槍
    、子彈既遂之結果，對社會不致造成危險，無危險性，請求免除其刑，指摘原判
    決不當，均無可取，惟按：(一)判決附表二所示係子彈材料，附表三所示係製造槍
    枝、子彈之工具等供犯罪所用之物，原判決誤認附表二所示係製造槍枝、子彈之
    工具等供犯罪所用之物，附表三所示係子彈材料，又原判決理由欄三敘明應依刑
    法第三十八條第一項第一款之規定宣告沒收，但理由欄四據上論斷欄則引用刑法
    第三十八條第一項第二款，亦有未洽，(二)槍砲彈藥刀械管制條例於九十年十一月
    十四修正公布，已刪除十九條保安處分之規定，原判決未及比較適用裁判時法，
    同有未合。(三)被告乙○○不知情丙○○在製造槍砲子彈，單純出借空房予友人，
    認定幫助犯罪已有失入（理由見後述）自難謂允當原判決既有可議，自應由本院
    將原判決撤銷改判，爰審酌被告丙○○所擁有製造槍枝子彈之器材甚夥，對人身
    安全、社會治安所可能造成之危害甚鉅，原應重懲，惟念其所為尚未造成實害，
    究其犯罪之動機、目的、手段等一切情狀，分就所犯各罪量處如主文所示之刑，
    罰金部分均諭知易服勞役之折算標準，被告丙○○部分並定其應執行刑。
四、扣案附表一、附表三所示之物為被告丙○○所有供製造可發射子彈具有殺傷力之
    改造玩具手槍之物，扣案附表二、附表三所示之物則為被告丙○○所有供製造子
    彈之物，均據被告丙○○供明在卷，應依刑法第三十八條第一項第二款之規定分
    別於所犯罪名項下宣告沒收。至於扣案霰彈槍子彈十三顆、制式四五手槍子彈四
    顆雖均係違禁物，且為被告丙○○所未經許可而持有者，惟被告未經許可而持有
    子彈之犯嫌，未據公訴人起訴，本院未能審究，業如前述，是上開子彈不應於本
    案中為沒收之諭知；此外扣案之摺疊刀一支、防毒面具一個、擦槍用油七瓶，或
    無法證明為被告丙○○所有（摺疊刀一支為案外人吳文鴻所有乙節，為被告丙○
    ○所陳明）、或核其物之性質與製造槍彈之行為無涉，亦毋庸為沒收之宣告，附
    此敘明。
五、公訴意旨又略以：乙○○提供龜山鄉陸光二村九八七號住處房間供被告丙○○改
    造槍、彈之用，已有幫助犯意，犯有幫助違反槍砲彈藥刀械管制條例第十一條第
    一項、第五項製造槍砲未遂及幫助同條例第十二條之製造子彈罪嫌。經查：
  (一)訊據上訴人即被告乙○○堅決否認有幫助丙○○製造手槍及子彈之犯行，辯稱：
    其出借之房間另有出入門，並不知丙○○在製造手槍子彈。案發前半年，渠已遷
    居大園鄉大海村大牛稠四之十七號居住，亦未進入該房間丙○○個人犯法行為與
    渠無關，不知情何來幫助。
  (二)公訴人以乙○○不否認在其住處有聽到丙○○房間有電鑽之聲音，而丙○○於警
    訊有告知乙○○其有製造槍彈一情，而房間供他人長期居住難諉稱不知情為論據
    。然查被告一再說明乙○○確實不知情有歷次筆錄可稽。被告於警訊固有「但我
    知道他在改造手槍」（見偵查卷十四頁）所指乃指從事無殺傷力之純玩具手槍，
    至於電鑽聲音之所聞既乏確實時間，或在牆壁釘掛亦應使用電鑽。按幫助他人犯
    罪者為從犯，所謂本件之幫助，應限於製造槍、彈、有關技術、材料或金錢之提
    供。僅將房間出借，事先並無犯意聯絡，外形上無可認為幫助。又刑法上幫助之
    行為，須有幫助他人犯罪之意思，如無此種故意，基於其他原因，以助成他人犯
    罪之結果，尚難以幫助論（參見最高法院二十年上字第一０二二號判例）公訴人
    未究明乙○○有否幫助他人犯罪之故意，徒以出借房間或曾聞電鑽聲未制止即推
    定有幫助他人犯罪犯行，顯與所引判例不合。此外又查無其他積極証據可資証明
    乙○○有幫助犯行，出借房間並無証據証明在協助他人犯罪，則應屬合法行為。
    原判決未詳加勾稽，對乙○○論罪已有失入，被告乙○○上訴意旨否認犯罪為有
    理由，爰將原判決此部分撤銷改判乙○○無罪以免抑。
據上論斷，應依刑事訴訟法第三百六十九條第一項前段、第三百六十四條、第三百零
一條第一項、第二百九十九條第一項前段，槍砲彈藥刀械管制條例第十一條第一項、
第五項、第十二條第一項、第五項，刑法第二條第一項前段、第十一條前段、第五十
五條、第二十六條前段、第四十二條第三項、第五十一條第五款、第七款、第三十八
條第一項第二款，罰金罰鍰提高標準條例第二條，判決如主文。
本案經檢察官賴俊雄、吳國南到庭執行職務。
中      華      民      國    九十一    年      十      月      九      日
            臺灣高等法院刑事第十八庭
                                  審判長法  官  吳      敦
                                        法  官  劉  慧  芬
                                        法  官  吳  明  峰
右正本證明與原本無異。
如不服本判決應於收受送達後十日內向本院提出上訴書狀，其未敘述上訴之理由者並
得於提起上訴後十日內向本院補提理由書（均須按他造當事人之人數附繕本）。
                                        書記官  李  華  安
中      華      民      國    九十一    年      十      月      九      日
附表一：
  編號１：仿半自動手槍製造之塑膠玩具手槍槍身六枝（槍枝管制編號000000
          000號至0000000000號）
  編號２：仿半自動手槍製造之塑膠玩具手槍三枝（槍枝管制編號00000000
          0號至0000000000號）
  編號３：金屬彈匣十一個
  編號４：玩具手槍用之金屬滑套三個
  編號５：玩具手槍用之塑膠滑套四個
  編號６：未完成之土造金屬槍管三枝
  編號７：槍管內阻鐵車通之玩具手槍用金屬槍管一枝
  編號８：六五步槍防火帽一個
  編號９：紅外線瞄準器一個
編號１０：銅管十四枝
  編號：槍套一個
附表二：
  編號１：直徑約40mm之圓錐金屬物
  編號２：口徑0.25寸之建築工業用彈六個
  編號３：玩具手槍底火片一盒
  編號４：不具子彈完整結構之制式口徑7.62mm之步槍彈（內僅具底火、欠缺火藥）
  編號５：不具子彈完整結構之制式口徑7.62mm之步槍空包彈（內僅具底火及火藥，
          欠缺彈頭）
  編號６：玩具手槍用金屬彈殼五十顆
  編號７：玩具槍用彈殼之金屬連桿四十六個
  編號８：玩具槍用之金屬彈簧
附表三：
  編號１：鋼鋸一支
  編號２：鋼尺一支
  編號３：銅條二支
  編號４：六角螺絲六十六個
  編號５：手用砂輪機一組
  編號６：三用電表一個
  編號７：手提電鑽一組
  編號８：桌上型電鑽一組
  編號９：噴燈二個
  編號１０：螺絲起子十八支
  編號：挫刀十一支
  編號：六角扳手十支
  編號：扳手二支
  編號：鉗子七支
